臺灣高等法院刑事判決　　　　　　　　 96年度上易字第358號
上　訴　人
即　被　告　丙○○
選任辯護人　張雙華　律師
上列上訴人因竊盜案件，不服臺灣桃園地方法院95年度易字第
561號，中華民國95年12月26日第一審判決（起訴案號：臺灣桃
園地方法院檢察署94年度偵字第18211號），提起上訴，本院判
決如下：
    主  文
上訴駁回。
    事實及理由
一、本案經本院審理結果，認第一審以上訴人即被告丙○○共同
    連續犯刑法第320條第1項之竊盜罪，判處有期徒刑7月，認
    事用法及量刑均無不當，應予維持，並引用第一審判決書記
    載之事實、證據及理由（如附件）。
二、被告上訴意旨略以：原審量刑過重，且被告並未竊盜，被告
    係受他人僱用前去拖吊廢棄車輛云云。
三、然查，除原判決所敘明之理由外，本件衡諸被告並非受委託
    得執行拖吊廢棄車之人，且其於檢察官95年3月13日偵查中
    ，自承其於拖吊原停放於路邊之小客車前，並未經原車主之
    同意，亦未於拖吊後依法定程序通知原車主，復未依規定將
    被拖吊之小客車移往特定之保管處所，而係移往距原停放處
    所較遠之偏僻處，再思將之處理掉或賣掉（參見3420號偵查
    卷第30頁）；在在足認被告係假拖吊廢棄車輛之名，而行竊
    取他人車輛之實，其於拖吊他人合法停放於路邊之小客車時
    ，自有不法所有之意圖，至為灼然。前述上訴意旨所辯，於
    法顯不足採。
四、綜上所述，被告前述上訴意旨所陳，於法並非可採，其執此
    上訴意旨，指摘原判決不當，空言否認犯罪，並稱原審量刑
    過重，求予撤銷改判，為無理由，應予駁回。
據上論結，應依刑事訴訟法第373條、第368條，判決如主文。
本案經檢察官陳明光到庭執行職務。
中　　華　　民　　國　　96　　年　　4 　　月　　30　　日
                  刑事第二庭審判長法  官  呂丹玉
　　                              法  官  林恆吉
                          　　　　法　官  林銓正
以上正本證明與原本無異。
不得上訴。
　                                書記官  陳玲憶
中　　華　　民　　國　　96　　年　　5 　　月　　3 　　日
附件：
臺灣桃園地方法院刑事判決　　　　　　　 95年度易字第561號
公　訴　人　臺灣桃園地方法院檢察署檢察官
被　　　告　丙○○　男　40歲（民國○○年○月○○日生）
　　　　　　　　　　身分證統一編號：Ｚ000000000號
　　　　　　　　　　住桃園縣龜山鄉○○村○○○路○段459號
　　　　　　　　　　居桃園縣桃園市○○街17號
選任辯護人　張雙華律師
上列被告因竊盜案件，經檢察官提起公訴（94年度偵字第18211
號、95年度偵字第3420號），本院判決如下：
    主  文
丙○○共同連續竊盜，處有期徒刑柒月。
    事  實
一、丙○○基於意圖為自己不法所有之概括犯意，連續於下列時
    地竊取他人財物：
  (一)於民國94年8 月25日下午近2 時許，陳嘉祥至丙○○位於桃
    園縣桃園市○○街17號住處，向丙○○告知在桃園縣桃園市
    ○○路○ 段與興豐路口空地停放有信承營造股份有限公司（
    負責人：乙○○）所有之車牌號碼S6-138號、馬自達牌自用
    小貨車（下稱馬自達貨車，價值約新臺幣〈下同〉3 萬元）
    ，丙○○即與陳嘉祥基於意圖為自己不法所有之犯意聯絡，
    由丙○○駕駛車牌號碼092-QE號拖吊車搭載陳嘉祥前往該處
    ，並於同日下午3 時許抵達，其後即由丙○○駕駛上開拖吊
    車以拖吊方式竊取上開馬自達貨車，得手後欲拖往桃園縣桃
    園市後火車站之建國公園附近藏放。嗣於同日下午3 時15
    分許，丙○○、陳嘉祥共乘上開拖吊車拖吊馬自達貨車行經
    桃園縣桃園市○○路時，為乙○○堂哥發現乃通知乙○○，
    乙○○乃隨後追趕並報警處理，旋於同日下午3 時30分許，
    為警在桃園縣桃園市○○路與建明街口查獲。
  (二)於94年11月17日中午12時許，在桃園縣八德市○○○街9 巷
    37號對面空地，丙○○承前意圖為自己不法所有之概括犯意
    ，復駕駛車牌號碼092-QE號拖吊車以拖吊方式竊取甲○○所
    有停放該處原車牌號碼3P-4377 號而改懸掛號碼JQ-9363 號
    車牌、富豪牌之自用小客車（下稱富豪牌汽車，價值約5 萬
    元），得手後拖往桃園縣桃園市○○路「假日飯店」附近藏
    放。嗣甲○○報警，經警調閱道路監視系統錄影資料始循線
    查獲。
二、案經桃園縣政府警察局桃園、八德分局分別報請臺灣桃園地
    方法院檢察署檢察官偵查起訴。
    理  由
壹、證據能力部分：
一、證人即同案共犯陳嘉祥、證人即被害人乙○○、甲○○及證
    人即高城里里長楊振江於警詢時之陳述部分：按被告以外之
    人於審判外之言詞或書面陳述，除法律有規定者外，不得作
    為證據，刑事訴訟法第159 條第1 項定有明文。查上開證人
    於警詢時所為之陳述，經核不符合刑事訴訟法第159 條之2
    、第159 條之3 、第159 條之5 等規定，應無證據能力。
二、證人乙○○、甲○○、楊振江於檢察官訊問時之證述部分：
    按被告以外之人於偵查中向檢察官所為之陳述，除顯有不可
    信之情況者外，得為證據，刑事訴訟法第159 條之1 第2項
    定有明文。另參諸最高法院95年度臺上字第3637號判決意旨
    ，被告以外之人於偵查中向檢察官所為之陳述，經傳喚該陳
    述人到庭使被告或其辯護人有行使反對詰問權之機會並已經
    行使反對詰問權後，除被告以外之人於偵查中向檢察官所為
    之陳述顯有不可信之情況外，即具證據能力。查上開3 證人
    於檢察官訊問時所為之證述，查無顯不可信之情況，依前開
    規定，得為證據，且經具結以擔保其證詞之真實性及憑信性
    ，另本院審理時亦傳喚上開3 證人到庭使被告及其辯護人有
    行使反對詰問權之機會，是其於檢察官訊問時所為之證述，
    自具有證據能力。
三、證人陳嘉祥於檢察官訊問時之陳述部分：證人、鑑定人依法
    應具結而未具結者，其證言或鑑定意見，不得作為證據，刑
    事訴訟法第158 條之3 定有明文。證人陳嘉祥於94年11月28
    日及94年12月12日在檢察官訊問時所為之陳述，檢察官未命
    其具結，自無證據能力（最高法院94年度臺上字第913 、16
    44號判決意旨即詮釋被告以外之人於偵查中向檢察官所為之
    陳述，仍應依法具結，始有證據能力）。
貳、認定事實之理由及依據：
一、訊據被告固坦承分別於上開時、地駕駛車牌號碼092-QE號拖
    吊車拖吊上開馬自達貨車及富豪牌汽車，其後並為警查獲之
    事實，惟矢口否認有何竊盜犯行，辯稱：就事實欄一、(一)部
    分，係陳嘉祥僱用伊去拖吊的，並約定1 千元之代價，因為
    在要去桃園縣中壢市的路上有人向陳嘉祥招手，後來陳嘉祥
    就說要先去拖吊上開馬自達貨車；就事實欄一、(二)部分，係
    里長楊振江叫伊拖吊的，伊是受害者云云。經查：
  (一)上開馬自達貨車係證人乙○○所經營之信承營造股份有限公
    司所有，而上開富豪牌汽車係證人甲○○所有，分別業據證
    人乙○○於本院審理時、證人甲○○於檢察官訊問及本院審
    理時證述明確，復有車籍作業系統- 查詢認可資料1 份附卷
    可稽；另被告分別於上開時、地駕駛車牌號碼092-QE號拖吊
    車拖吊上開馬自達貨車及富豪牌汽車，其後為警查獲等情，
    亦為被告所是認，復有卷附贓物認領保管單2 紙及照片多幀
    可稽，是此部分之事實，均可認定。
  (二)就事實欄一、(一)部分：
  1.證人陳嘉祥於本院審理時證稱：「（當天你是如何與被告聯
    繫要碰面？）去被告桃園市○○街之住處找被告。」、「（
    你到被告住處找被告，目的為何？）就是去拖吊車。」、「
    （拖吊前開小貨車，有無經過車主同意？）沒有。」、「（
    你如何知道要去拖吊這臺小貨車？）因為我在四處張貼廣告
    時，有看到這臺小貨車，我就記下地點，我先打電話確定被
    告在家，再去找被告，這是查獲當天上午打之電話，我是下
    午1 點是找被告。」、「（你查獲當天早上，是否有跟被告
    講要去拖吊本件小貨車？）我下午1 點多到被告家找被告時
    ，說介壽路與興豐路口附近空地有一臺小貨車可以拖吊。」
    、「我在被告家，就已經就跟被告講了，上開空地有一輛小
    貨車可以拖吊。」、「（你在被告住處，向被告說介壽路與
    興豐路口有一臺車可以拖吊，被告如何回應？）被告就說要
    去。」、「（你拖吊上開小貨車是否還有人參與？）沒有，
    只有我與被告兩人。」、「（這件小貨車之拖吊你從頭到尾
    都在拖吊車上？）是，從頭到尾都只有我與被告，沒有別的
    人。」等語（見本院卷第52至55頁、第57至58頁）。是依證
    人陳嘉祥上開證詞，證人陳嘉祥係在被告住處向被告告知在
    桃園縣桃園市○○路○ 段與興豐路口有上開馬自達貨車可拖
    吊，被告與陳嘉祥即至上開地點，在未經車主同意下，即拖
    吊上開馬自達貨車。
  2.被告雖以前詞置辯，惟查：
  (1)證人陳嘉祥固於警詢中稱：95年8 月25日下午2 時許伊約丙
    ○○在桃園縣桃園市○○路「家樂福」見面，要到桃園縣中
    壢市拖吊廢棄車輛，行駛至桃園縣八德市○○路○ 段與興豐
    路口，發現路旁有1 久未見面之朋友，攔下伊與丙○○的車
    子，並說路旁有上開馬自達貨車，請伊幫忙拖吊，並拿1 千
    元給伊云云；於94年11月28日檢察官訊問時則稱：當天伊從
    桃園縣中壢市折返時剛好在八德市○○路、興豐路口附近碰
    到委託人，該人在路口揮手，伊與丙○○的車子就停下來，
    就說有上開馬自達貨車要報廢，並已與車主講好，並拿1 千
    元給伊云云。
  (2)查證人陳嘉祥於警詢中及檢察官訊問時所述，無證據能力，
    已如前述。
  (3)依卷附證人陳嘉祥所使用之號碼0000000000號行動電話及被
    告所使用號碼0000000000號行動電話於95年8 月25日之通聯
    紀錄及基地臺位置觀之，證人陳嘉祥所使用上開行動電話分
    別於該日下午1 時26分19秒、1 時41分24秒、2 時17分44秒
    有通話情形（其中下午1 時26分19秒係與被告通話），其基
    地臺位置分別在「桃園縣桃園市○○○路○ 段176 號4 樓頂
    」、「桃園縣桃園市○○路493 號8 樓」、「桃園縣八德市
    ○○路1154號」（見臺灣桃園地方法院檢察署94年度偵字第
    18211 號偵查卷第4 、5 頁），顯見證人陳嘉祥於該日下午
    1 時26分19秒與被告通話後，係從桃園縣桃園市○○○路○
    段往桃園縣八德市方向行進；另被告所使用之上開行動電話
    則於該日中午12時46分39秒、下午1 時26分19秒有通話情形
    （其中下午1 時26分19秒係與證人陳嘉祥通話），另於下午
    2 時6 分45秒有接收簡訊情形，其基地臺位置分別在「桃園
    縣桃園市○○路72號9 樓」、「桃園縣桃園市○○里○○鄰○
    ○路40巷2 號」、「桃園縣八德市○○路○ 段760 號7 樓」
    （見臺灣桃園地方法院檢察署94年度偵字第18211 號偵查卷
    第7 至8 頁），顯見被告原係在桃園縣桃園市○○路、延平
    路活動，而與證人陳嘉祥通話後，係從桃園縣桃園市○○路
    往桃園縣八德市方向行進；是依證人陳嘉祥與被告上開行進
    方向，則證人陳嘉祥於警詢中稱：伊與被告於該日下午2 時
    許約在桃園市○○路之「家樂福」見面云云，顯非事實。
  (4)被告辯稱：本件陳嘉祥給伊1 千元為代價云云，而證人陳嘉
    祥於上開警詢及檢察官訊問時亦稱：該人係交給伊1 千元請
    其拖吊上開馬自達貨車云云，則若證人陳嘉祥僱用被告拖吊
    該車者，證人陳嘉祥豈非全然無利可圖，顯與常情不符。
  (5)證人陳嘉祥於本院審理時已明確供承其警詢中所述並非事實
    ，並證稱：伊遭查獲當天上午先打電話給被告，下午1 點多
    去被告家找被告，本件只有其與被告2 人，並無他人參與等
    語，查證人陳嘉祥所使用之上開行動電話，確於該日上午11
    時29分30秒與被告所使用之上開行動電話聯絡，有卷附上開
    通聯紀錄可稽（見臺灣桃園地方法院檢察署94年度偵字第18
    211 號偵查卷第4 、7 頁），而證人陳嘉祥所述行進方向，
    亦與其所使用上開行動電話通聯情形及基地臺位置相符。另
    參酌證人陳嘉祥始終未能提出所稱委請其拖吊上開馬自達貨
    車之友人之年籍資料，則是否有該人存在，本即有可疑；而
    證人陳嘉祥警詢中所述與被告相約情形，與上開通聯情形及
    基地臺位置相符，已如前述，是堪認證人陳嘉祥於警詢及檢
    察官訊問時上開所述，並非事實。
  (6)被告就本件與證人陳嘉祥相約情形，於本院95年9 月28日審
    理時稱：「（你與陳嘉祥聯絡會面地點為何？）桃園市○○
    路之家樂福。」、「（會面時間為何？）約下午1 點。」、
    「（你與陳嘉祥在桃園市○○路之家樂福會面後，如何走？
    ）先走桃鶯路，再往建國路、介壽路，沿介壽路往大溪方向
    ，但是要到中壢之路就記不清楚。沿介壽路到八德那邊，就
    折返... 」云云（見本院卷第49至50頁），惟其所述，顯與
    其所使用之上開行動電話通聯情形及基地臺位置不符；被告
    就所謂委託陳嘉祥拖吊上開馬自達貨車之人，於警詢中稱：
    「（你在拖吊現場時有無看見陳嘉祥所指稱的那位朋友？）
    當時我在專心拖吊該S6-138自小貨車所以並未注意有無此人
    。」云云（見臺灣桃園地方法院檢察署94年度偵字第18211
    號偵查卷第23頁）；於檢察官訊問時稱：「（那個人長什麼
    樣子，衣服，幾歲？）我不記得了，因為只有一面之緣。」
    云云（見臺灣桃園地方法院檢察署94年度偵字第18211 號偵
    查卷第38頁）；於本院95年9 月28日審理時稱：「（當天向
    陳嘉祥招手人是男是女？）是男的。」、「（大概幾歲？）
    頂多30出頭。」、「（他身上有何特徵？）我沒有去記，我
    只知道是短袖、長褲。我沒有注意有無戴眼鏡。」、「（該
    名男子之髮型如何？）與我差不多，是平頭。」、「（該名
    男子是穿著何種短袖？）短袖T 恤，顏色我不記得。」、「
    （長褲是何形式？）我只知道是一般之長褲，顏色我不記得
    。」云云（見本院卷第50至51頁），衡情人之記憶每因時間
    經過而逐漸模糊，惟被告於警詢及檢察官訊問時均無法陳述
    該人之外型及特徵，竟於本院審理時卻能描述該人上開特徵
    ，顯有可疑；參酌證人陳嘉祥於檢察官訊問時曾一度稱：「
    （委託人的樣子？）30幾歲，服裝是灰色T 恤，著西裝褲，
    留約5 公分的短髮。」云云（見臺灣桃園地方法院檢察署94
    年度偵字第18211 號偵查卷第40頁），則被告對原無印象之
    人，於本院審理時竟能加以描述，且恰與證人陳嘉祥於檢察
    官訊問時所述相符，而就陳嘉祥並未描述部分，則多「恰巧
    」亦不記得（如是否有戴眼鏡、褲子顏色等），是被告何以
    能為上開描述，自非無疑。是被告於本院審理時上開所述，
    顯係閱卷後附和陳嘉祥於警詢及檢察官訊問時之不實陳述。
    另被告於95年8 月8 日以證人身分至臺灣苗栗地方法院94年
    度簡上字第36號陳嘉祥被訴竊盜案件中稱：「原本被告要去
    中壢，後來到了八德那邊，有位他認識的人對他揮手，說有
    輛車要請他拖吊，給他1 千元，之前他也有跟我提過。」、
    「（究竟是要往中壢路上被攔下，還是要折回桃園路上被攔
    下？）要去中壢路上被攔下。」云云（見該案95年8 月8 日
    審判筆錄第12頁），亦顯與其於本院審理時所述係折返後遭
    攔下之情節不符。
  (7)綜上，證人陳嘉祥於警詢及檢察官訊問時所述當天係與被告
    約在桃園縣桃園市○○路「家樂福」見面，其後至桃園縣八
    德市○○路○ 段與興豐路口，經朋友攔下並委託其拖吊上開
    馬自達貨車云云，不僅與常情不符，且與卷附上開通聯紀錄
    及基地臺位置不符，顯非事實，被告於本院審理時竟亦附和
    證人陳嘉祥上開不實陳述而為辯解，自亦不可採信，又若
    本件被告主觀上並無不法所有之意圖，又何須附和陳嘉祥上
    開不實陳述？由被告上開行為，足見其情虛。
  3.證人陳嘉祥於本院審理時已明確證稱係在被告住處向被告告
    知在桃園縣桃園市○○路○ 段與興豐路口有上開馬自達貨車
    可拖吊，被告與陳嘉祥即至上開地點，在未經車主同意下，
    即拖吊上開馬自達貨車，且其所述與卷附上開通聯紀錄及基
    地臺位置相符，已如前述，並經具結以擔保其真實性與憑信
    性，況其於本院為上開證述時，已知悉臺灣苗栗地方法院94
    年度簡上字第36號其被訴竊盜案件之判決結果，衡情應不致
    甘冒偽證刑責故為不利被告之陳述，且其所述對其本身亦同
    屬不利，是證人陳嘉祥於本院審理時上開證述，應與事實相
    符，應可採信。又雖證人陳嘉祥於本院審理中經辯護人詰問
    時一度證稱：「（〈請求提示94偵18211 號偵查卷第39頁、
    第40頁〉在偵查中所述是否實在？）是。」、「（〈請求提
    示94偵18211 號偵查卷第46頁〉在偵查中所述是否實在？）
    當時陳述是實在。」云云（見本院卷第55頁）（註：陳嘉祥
    於該次偵查中陳稱當時在桃園縣八德市○○路、興豐路附近
    碰到委託人委託拖吊上開馬自達貨車云云），惟經本院當庭
    觀之回答情形，證人陳嘉祥完全未參閱辯護人所提求請示之
    上開訊問筆錄內容而直接回答，然對照證人陳嘉祥於上開應
    答前後之證述內容（證人前證稱：伊係四處張貼廣告時，有
    看到該馬自達貨車，伊當天下午1 點多到被告家找被告時，
    告知被告上開地點有該馬自達貨車可拖吊，伊在警詢中所述
    不實在，伊現在講的才是真的等語；其後證稱：伊自己不想
    承擔這個罪名，因為做這個行業不行，所以把事實說出來，
    伊在被告住處告知被告上開地點有馬自達貨車可以拖吊，被
    告就說要去等語），證人陳嘉祥顯係對其上開檢察官訊問時
    所述內容記憶錯誤，是證人陳嘉祥此部分之證詞（即稱其於
    臺灣桃園地方法院檢察署94年度偵字第18211 號偵查卷第39
    至40頁、第46頁中所述實在乙節）自非可採。
  4.至公訴人認本件係被告與陳嘉祥及真實姓名年籍不詳之成年
    男子共同行竊云云，惟證人陳嘉祥於本院審理時已明確證稱
    ：本件係其與被告2 人參與，並無其他人等語，而公訴人復
    未能證明本件確另有該不詳男子共同參與竊盜，是公訴人此
    部分認定，尚有未洽。
  (三)就事實欄一、(二)部分：
  1.被告坦承有拖吊上開富豪牌汽車而遭警查獲之事實，而證人
    甲○○於檢察官訊問及本院審理時就上開富豪牌汽車遭竊情
    節亦證述明確。
  2.至被告雖以前詞置辯，惟查：
  (1)證人楊振江於檢察官訊問時證稱：被告係自稱環保局拖吊廢
    車的人，看到上開富豪牌汽車停在路邊，要拖吊，伊有告知
    被告若有掛車牌就要派出所處理，若沒有掛車牌的話就要貼
    白色的單子3 天，要按照規定來做，伊沒有叫被告把車子拖
    走，伊是叫被告自己處理等語（見臺灣桃園地方法院檢察署
    95年度偵字第3420號偵查卷第29、30頁）；復於本院審理時
    證稱：當天被告有打電話給伊，說其是環保單位處理廢棄車
    的廠商或單位，表示到高城一街有一輛廢棄車在那，並詢問
    伊可否將該車吊走，伊告訴被告照規定來，要先貼白紙公告
    3 天，不處理再拖吊，被告說有貼，伊說沒有看到被告貼，
    被告說其一貼，車主就把它撕掉，所以沒有辦法維持3 天，
    被告問其是否可以吊，伊告訴被告說有監視器要照規定來，
    如果有事就要負責；伊並未告訴被告說可將車移走，伊當做
    沒有看見，伊是向被告說其要怎麼吊車，伊沒有意見，但是
    要照規定來；伊並且有跟被告說之前有跟車主講過，但是車
    主不處理，因為伊認為被告是政府委託的人，所以就直接這
    樣告訴被告，伊認為被告是執行單位，所以也告知被告伊知
    道車子是何人的，也知道車主住在哪裡等語（見本院卷第91
    至92頁）。是證人楊振江於檢察官訊問及本院審理時均明確
    證稱其係告知被告要依照規定辦理，並未告知被告可逕加以
    拖吊，則被告所辯顯與證人楊振江所述不符。
  (2)又證人即警員朱木川於本院審理時證稱：「（請證人陳述記
    得〈被告與楊振江對話〉之內容？）內容大概是爭論被告在
    拖吊之前，有問過楊振江，楊振江認為被告是環保局的人，
    才說拖吊就算了。」、「（你是否記得被告與楊振江之對話
    內容？）大概是這樣。」、「（楊振江對被告表示拖吊系爭
    車輛有請示過楊振江有何意見？）楊振江說被告打電話來，
    自稱是環保局之人，楊振江誤認為是環保局之人，所以才說
    拖吊就算了，楊振江說該車有張貼過廢棄車輛之公告，但是
    後來被撕掉，所以才會誤認是環保局。」、「（你剛說楊振
    江誤以為被告是環保署之人，所以拖吊就算了，是否是楊振
    江所說？）是楊振江說的。」等語（見本院卷第39至40頁）
    ，惟證人朱木川於為上開證述前，已證稱：伊不是記得很清
    楚當時被告與楊振江對話內容等語（見本院卷第39頁），則
    上開證述顯然係其印象中之對話內容，姑不論證人朱木川上
    開證述是否有記憶錯誤或模糊之情，縱依證人朱木川所述，
    證人楊振江亦僅表示「拖吊就算了」，且非向被告明確表示
    允許拖吊，況被告當時亦明知證人楊振江並非上開富豪牌汽
    車之車主，在證人楊振江已明確告知另有車主之情形下，被
    告竟未進一步試圖查詢車主身分或聯絡方式，以直接取得車
    主同意，即逕加以拖吊，縱如證人朱木川所述，證人楊振江
    有向被告表示「拖吊就算了」，則證人楊振江消極並未阻止
    被告拖吊，本即與所謂同意被告拖吊有間，是證人朱木川上
    開證詞，亦難執為有利被告之認定。
  (3)查本件係警方調閱監視錄影畫面而循線查獲，證人甲○○於
    本院審理時亦證稱：伊停車旁之電線桿上裝有監視器等語（
    見本院卷第45頁），而監視錄影係裝設在里辦公室，證人楊
    振江身為高城里里長，亦絕無不知該處有裝設監視錄影之理
    ，又其既知上開富豪牌汽車係證人甲○○所有，對甲○○發
    覺車輛不見時應會報警處理，警方亦可輕易藉由調閱監視錄
    影畫面查緝犯嫌等情應有認知，基於其為民選里長之身分，
    衡情應無可能自作主張同意被告直接拖吊之理。
  (4)依證人楊振江、朱木川之證述，堪認被告向證人楊振江詢問
    拖吊上開富豪牌汽車，應確曾向證人楊振江自稱環保單位處
    理廢棄車輛的廠商或單位，另卷附被告所印製之廣告貼紙，
    亦確實印有「環保署廢車回收站」字樣，而本院分別向行政
    院環境保護署及桃園縣政府環境保護局函詢結果，均未授權
    印製該貼紙，有行政院環境保護署及桃園縣政府環境保護局
    函各1 份在卷可稽（見本院卷第72、76頁），雖被告辯稱：
    「（你憑什麼可以註記環保署廢車回收站？）我有與『裕清
    』回收站配合。」云云（見本院卷第41頁），惟裕清環保工
    程有限公司桃園分公司已明確函稱與被告並無簽約或合作拖
    吊廢棄車輛事宜，有該公司函附卷可佐（見本院卷第117 頁
    ），且該公司負責人邱張素麗於本院審理時亦明確證稱：與
    被告或其妻呂惠蓉並未簽約等語（見本院卷第128 頁），則
    依證人楊振江、朱木川之證述，並參酌被告尚自行印製「環
    保署廢車回收站」字樣之廣告貼紙，顯見被告冒稱環保單位
    處理廢棄車輛的廠商或單位，向證人楊振江徵詢可否拖吊車
    輛，被告空言否認，已不足採。又姑不論已難認本件證人楊
    振江有同意被告拖吊該車，縱或證人楊振江因被告冒稱環保
    單位處理廢棄車輛的廠商或單位，致誤認而同意被告拖吊車
    輛，被告自亦難執此卸責。
  (5)被告又辯稱：係因上開富豪牌汽車妨礙交通所以里長請其將
    該車移至他處，伊打算將該車拖到不會影響交通之地方，希
    望車主能夠報廢，沒有利潤可言云云，惟查：證人甲○○於
    本院審理時證稱：該車停放之位置為T 型路口，是停在電線
    桿與路緣間，不會影響車輛通行等語（見本院卷第47頁），
    則被告辯稱該車妨害交通乙節已難逕採。又被告既未向車主
    詢問是否辦理報廢，亦未留下任何聯絡方式予車主即逕將該
    車拖吊移置，所辯希望車主與其聯繫辦理報廢云云，顯屬無
    稽。況本件被告係主動與證人楊振江電話聯絡詢問可否拖吊
    該車（並非證人楊振江與其聯繫移置該車），而被告既係以
    從事拖吊拋錨車、事故車、廢棄車為業，在無利可圖下，依
    一般社會通念，殊難想像被告係「單純想將該車移置到不會
    妨礙交通之處所」，被告所辯顯不合常情，不足採信。
  (6)縱如被告所辯：楊振江確有告訴伊已跟車主溝通過2 、3 次
    ，叫伊偷偷將車移走，其當作沒看到云云，充其量亦僅係證
    人楊振江當時有允諾不舉發或不告訴車主係何人拖吊，亦難
    逕認證人楊振江有同意其拖吊之表示，況若證人楊振江有告
    訴被告上開言語，被告則從上開對話內容可輕易認知該富豪
    牌汽車另有車主，而證人楊振江並無權同意其可否拖吊該車
    （否則證人楊振江又何須說「當作沒看到」？）。
  (7)被告及其辯護人辯稱：依證人甲○○證述，甲○○發現上開
    富豪牌汽車不見而向楊振江詢問時，楊振江並未告知甲○○
    已遭拖吊，顯見為掩飾其同意被告拖吊之事實云云。惟縱使
    證人楊振江於甲○○詢問時確有並未告知上開富豪牌汽車已
    遭拖吊之情，而證人楊振江消極不提供線索，或因楊振江對
    該車停放該處已約1 年占用道路而對此不滿，或因其他因素
    ，自難逕推論證人楊振江有同意被告拖吊上開富豪牌汽車。
  (8)依「占用道路廢棄車輛認定基準及查報張貼處理辦法」第4
    條規定，占用道路廢棄車輛由警察機關、環境保護機關派員
    現場勘查認定後，張貼通知於車體明顯處，經張貼日起7 日
    仍無人清理者，由環境保護機關先行移置至指定場所；另依
    「桃園縣廢棄車輛查報移置處理作業執行要點」第5 、6 條
    規定，未懸掛車牌之廢機動車輛，由鄉鎮市公所張貼清理通
    知於車體明顯處，經張貼日起7 日仍無人清理，由環境保護
    機關先行移置至指定場所存放；懸掛有牌之廢機動車輛，由
    警察機關張貼清理通知於車體明顯處，並於張貼同時查明車
    輛所有人，以書面通知其限期自行清理或至指定場所認領後
    ，將查報照片、勘查紀錄及通知車輛所有人清理之資料移送
    轄區之鄉鎮市公所張貼，經張貼日起7 日仍無人清理，由環
    境保護機關先行移置至指定場所存放，有行政院環境保護署
    函暨檢附廢棄車輛查報處理作業流程、桃園縣政府環境保護
    局函暨檢附桃園縣廢棄車輛查報處理流程示意圖、桃園縣廢
    棄車輛查報移置處理作業執行要點在卷可稽（見本院卷第72
    至81頁），被告自承於89年農曆過年後即開始從事拖吊廢棄
    車輛之工作，以被告多年之經驗，對相關拖吊作業規定，自
    難謂不知，且被告於本院審理時亦陳稱：「有掛牌車輛是由
    警員貼占用道路公告，沒掛牌之車輛是由環保局貼公告」等
    語（見本院卷第43頁），顯見被告對上開規定應有一定之瞭
    解。證人朱木川於本院審理時證稱：上開富豪牌汽車，後方
    有懸掛車牌，前方沒有車牌，會認定是由警察單位處理的廢
    棄車輛等語（見本院卷第43頁），則上開富豪牌汽車之查報
    張貼等處理，本係即屬警察機關之權責，是被告向對該車並
    無權責之里長即證人楊振江詢問拖吊事宜，且在證人楊振江
    已明確告知另有車主之情形下，被告並未進一步試圖查詢車
    主身分或聯絡方式，以直接取得車主同意，即逕加以拖吊，
    顯見被告所謂先徵詢里長同意（況被告係冒稱環保單位處理
    廢棄車輛的廠商或單位名義）可否拖吊車輛，無非僅係做為
    爾後遭查獲後得以卸責之理由，所辯殊不足取。
  (四)參以：被告前曾於91年間亦因類似拖吊他人車輛情形遭提出
    竊盜告訴，而經臺灣桃園地方法院檢察署檢察官以95年度偵
    字第5908號為不起訴處分確定，被告對此當應更知要小心查
    證，惟就被告拖吊上開馬自達貨車部分，被告於本院審理時
    供陳：該車因沒有取得車籍資料，故沒有辦理回收，且因沒
    有車籍資料，所以打算拖吊至建國公園，伊主觀上是認為該
    車是有車主等語（見本院卷第143 頁）；另被告拖吊上開富
    豪牌汽車，亦供承：沒有經過車主甲○○同意，而伊先詢問
    里長楊振江也是主觀上認為可能有車主等語（見本院卷第
    143 、14 4頁），是被告既主觀認知到上開馬自達貨車、富
    豪牌汽車均有車主，惟竟均未取得車主同意即逕予拖吊，主
    觀上顯均有不法所有之意圖。
  (五)至辯護人雖要求向金永茂汽車有限公司查詢車牌號碼BQ-768
    號拖吊車是否係陳嘉祥靠行，而實際上為陳嘉祥使用云云，
    惟縱如辯護人主張陳嘉祥現仍從事拖吊工作（甚至仍竊取他
    人車輛）者，本即與被告本件竊盜犯行無關連性，況本件事
    證已明，辯護人上開聲請，自無調查之必要。
  (六)綜上，被告所辯均係卸責之詞，不足採信，本件事證明確，
    被告犯行洵堪認定，應依法論科。
二、法律適用：
  (一)刑法及刑法施行法部分條文業經修正公布，並均於95年7月1
    日施行。按修正後刑法第2條第1項之規定：「行為後法律有
    變更者，適用行為時之法律。但行為後之法律有利於行為人
    者，適用最有利於行為人之法律」，係規範行為後法律變更
    所生新舊法比較適用之準據法，於新法施行後，應適用新法
    第2條第1項之規定，為「從舊從輕」之比較；比較時應就罪
    刑有關之共犯、未遂犯、想像競合犯、牽連犯、連續犯、結
    合犯，以及累犯加重、自首減輕暨其他法定加減原因（如身
    分加減）與加減例等一切情形，綜其全部罪刑之結果而為比
    較（最高法院95年度第8 次刑事庭會議決議參照）。另行為
    後刑法條文經修正，惟無有利、不利情形者，則無比較適用
    之問題，應適用裁判時法（最高法院95年度第21次刑事庭會
    議決議參照）。
  (二)核被告就事實欄一、(一)部分所為，係犯刑法第320 條第1 項
    普通竊盜罪。被告與陳嘉祥間，有犯意聯絡及行為分擔，均
    為共同正犯。公訴人認被告所犯為刑法第321 條第1 項第4
    款之結夥3 人加重竊盜罪，惟本件除被告及陳嘉祥外，並無
    證據證明尚有他人共同參與竊盜，公訴人起訴之法條尚有未
    洽，然因之基本犯罪事實相同，本院自得依法變更檢察官所
    引應適用法條。核被告就事實欄一、(二)部分所為，係犯刑法
    第320 條第1 項普通竊盜罪。又刑法第56條連續犯之規定業
    於94年2 月2 日修正公布刪除，並於95年7 月1 日施行，比
    較新、舊法結果，修正後規定並未較有利於行為人，則應依
    修正後刑法第2 條第1 項前段規定，適用行為時（即修正前
    ）之法律，被告上開2 次竊盜犯行，時間緊接、所犯構成要
    件相同，顯係基於概括犯意為之，為連續犯，應依修正前刑
    法第56條規定以從一情節較重之共同普通竊盜罪論，並加重
    其刑。爰審酌被告隨意拖吊他人停放車輛之犯罪手段、對一
    般社會大眾財產安全造成相當危害、所竊得財物之價值非高
    、犯罪始終飾詞否認犯行、毫無悔意及其素行、智識程度、
    並已賠償被害人甲○○因拖吊所造成上開富豪牌汽車損壞部
    分等一切情狀，量處如主文所示之刑，以示警懲。至車牌號
    碼092-QE號拖吊車，雖係被告丙○○所有而靠行於益驊企業
    股份有限公司，供為本件竊盜所用，然審酌被告用以竊盜之
    上開馬自達貨車、富豪牌汽車價值不高，而上開拖吊車價值
    非低，如將該拖吊車沒收，顯不成比例，依據比例原則，以
    不宣告沒收為宜，爰不併為沒收之宣告。
據上論斷，應依刑事訴訟法第299 條第1 項前段、第300 條，修
正後刑法第2 條第1 項前段、修正前刑法第56條、刑法第28條、
第320 條第1 項，判決如主文。
本案經檢察官嵇珮晶到庭執行職務。
中　　華　　民　　國　　95　　年　　12　　月　　26　　日
                  刑事第二庭審判長法　官　徐培元
                                  法  官  林蕙芳
                                  法  官  鄭吉雄
以上正本證明與原本無異。
如不服本判決，應於判決送達後10日內向本院提出上訴狀（應附
繕本），上訴於臺灣高等法院。
　　　　　　　　　　　　　　    　書記官  謝至菁
中　　華　　民　　國　　95　　年　　12　　月　　27　　日
附錄法條：
中華民國刑法第320條第1項
意圖為自己或第三人不法之所有，而竊取他人之動產者，為竊盜
罪，處 5 年以下有期徒刑、拘役或 5 百元以下罰金。
